【裁判字號】    98,審交訴,148
【裁判日期】    990122
【裁判案由】    肇事遺棄罪等
【裁判全文】
臺灣桃園地方法院刑事判決           98年度審交訴字第148號
公  訴  人  臺灣桃園地方法院檢察署檢察官
被      告  丙○○
指定辯護人  本院公設辯護人甲○○
上列被告因肇事遺棄罪等案件，經檢察官提起公訴（98年度偵字
第19112 號），被告於本院準備程序進行中，就被訴事實為有罪
之陳述，經本院告知簡式審判程序意旨，並聽取公訴人及被告之
意見後，本院合議庭裁定改由受命法官獨任依簡式審判程序審理
，並判決如下：
    主  文
丙○○因過失傷害人，處有期徒刑月，如易科罰金，以新臺幣
壹仟元折算壹日；又駕駛動力交通工具肇事，致人受傷而逃逸，
累犯，處有期徒刑陸月，如易科罰金，以新臺幣壹仟元折算壹日
。應執行有期徒刑陸月，如易科罰金，以新臺幣壹仟元折算壹日
。
    事  實
一、丙○○前於民國91年間因殺人未遂案件，經本院以91年度訴
    字第271 號判決判處有期徒刑4 年確定，於93年12月28日縮
    刑假釋併付保護管束出監，迄94年12月31日保護管束期滿未
    經撤銷假釋，其未執行之刑，以已執行論（於本案肇事逃逸
    罪部分構成累犯）。詎其仍不知警惕，知其未考領重型機車
    駕駛執照，竟於98年8 月14日晚間10時10分許，騎乘牌照號
    碼為MF7-127 號之重型機車，沿桃園縣平鎮市○○路○ 段由
    中壢往建安方向行駛，行經桃園縣平鎮市○○路○ 段224 號
    前時，明知汽車（含機車）在同一車道行駛時，除擬超越前
    車外，後車與前車之間應保持隨時可以煞停之距離，並應注
    意車前狀況，隨時採取必要之安全措施，而依當時天候晴、
    夜間有照明、柏油鋪裝、路面乾燥、無缺陷及障礙物等情形
    觀之，並無不能注意之情事，卻疏未注意及此，適有乙○○
    騎乘牌照號碼為FJ3-229 號之重型機車行駛在同向前方，二
    車因距離過近不慎發生碰撞，雙方均人、車倒地，致乙○○
    受有背部挫傷、左足挫傷及第一腰椎閉鎖性骨折等傷害。嗣
    丙○○於肇事後竟未施予救助或報警，反而另基於肇事逃逸
    之犯意，逕行駕駛重型機車逃逸，嗣經路人目擊提供肇事車
    輛車號而循線查獲。
二、案經乙○○訴由桃園縣政府警察局平鎮分局報請臺灣桃園地
    方法院檢察署檢察官偵查起訴。
    理  由
一、本案被告丙○○所犯之罪，並非法定刑為死刑、無期徒刑或
    最輕本刑3 年以上有期徒刑之罪，亦非高等法院管轄第一審
    之案件，而被告於準備程序中就被訴事實已為有罪之陳述，
    經本院告知簡式審判程序之旨，並聽取公訴人及被告之意見
    後，本院合議庭乃依刑事訴訟法第273 條之1 第1 項規定，
    裁定由受命法官獨任進行簡式審判程序，合先敘明。
二、上揭事實業據被告丙○○於本院審理時坦承不諱，並核與告
    訴人乙○○於警詢及偵查中指述之情節相符，復有道路交通
    事故現場圖、道路交通事故調查報告表(一)(二)、桃園縣政府警
    察局疑似道路交通事故肇事逃逸追查表各1 紙、現場暨車損
    照片12張等附卷可稽。又告訴人乙○○確因本件車禍事故受
    有如事實欄一所載之傷害，亦有壢新醫院診斷證明書2 紙在
    卷可憑。按汽車（含機車）在同一車道行駛時，除擬超越前
    車外，後車與前車之間應保持隨時可以煞停之距離，並應注
    意車前狀況，隨時採取必要之安全措施，道路交通安全規則
    第94條第1 項、第3 項分別定有明文。被告身為駕駛人，自
    應熟諳上開規定，再參酌被告肇事時之情形，並無不能注意
    之情事，竟疏未注意與前車保持安全距離，因而肇事致告訴
    人乙○○受有上揭傷害，其有過失甚明；另被告之過失行為
    與告訴人乙○○所受傷害間，顯有相當因果關係，被告自應
    負過失傷害罪責。次按刑法第185 條之4 駕駛動力交通工具
    肇事致人死傷而逃逸罪之立法目的，乃為維護交通，增進行
    車安全，促使當事人於事故發生時，能對被害人即時救護，
    減少死傷，以保護他人權益並維護社會秩序。且依道路交通
    管理處罰條例第62條規定，駕駛汽車肇事致人受傷或死亡，
    汽車駕駛人有採取救護或其他必要措施並向警察機關報告之
    義務，由此可知，因汽車駕駛人之故意、過失肇事致人傷亡
    者，汽車駕駛人本即負有救護義務。而被告於本件車禍發生
    後，未下車察看並留在現場確認告訴人有無受傷及施以救護
    ，亦未當場向警察機關報告，其違背上開道路交通管理處罰
    條例第62條規定而有刑法第185 條之4 肇事逃逸犯行甚明。
    綜上所述，被告前開任意性自白顯與事實相符，足堪採信，
    本件事證明確，被告犯行均堪認定，自應依法論科。
三、核被告丙○○所為，分別係犯刑法第284 條第1 項前段之過
    失傷害罪及第185 條之4 之駕駛動力交通工具肇事，致人受
    傷而逃逸罪。被告所犯上開二罪，犯意各別，行為互殊，應
    分別論罪，併合處罰。又被告係無駕駛執照駕車致告訴人受
    傷，就其所犯過失致傷害罪部分，應依道路交通管理處罰條
    例第86條第1 項之規定，加重其刑；另被告有如前開事實欄
    一所載犯罪科刑及執行情形，此有臺灣高等法院被告前案紀
    錄表1 份在卷可按，其受徒刑之執行完畢後5 年內故意再犯
    本案有期徒刑以上之肇事逃逸罪，為累犯，應依刑法第47條
    第1 項之規定加重其刑。本院審酌被告之過失情節、被告持
    續在國軍桃園總醫院就診及其母身體之生活情況、及因無照
    駕駛懼怕而於駕車肇事後未停留在車禍肇事現場救助被害人
    並報警處理、告訴人受傷之程度、被告迄今尚未賠償告訴人
    損害及犯後坦承犯行、態度尚稱良好等一切情狀，認被告所
    犯之肇事逃逸罪若依前開累犯加重事由後宣告法定最低本刑
    ，仍嫌過重，並參酌刑法第60條，依法律加重或減輕者，仍
    得依前條之規定酌量減輕其刑之規定，爰依刑法第59條規定
    ，酌量減輕其刑，而分別量處如主文所示之刑，並定其應執
    行之刑及諭知易科罰金之折算標準。
據上論斷，應依刑事訴訟法第273 條之1 第1 項、第299 條第1
項前段，刑法第284 條第1 項前段、第185 條之4 、第47條第1
項、第60條、第59條、第41條第1 項前段、第51條第5 款，刑法
施行法第1 條之1 第1 項、第2 項前段，判決如主文。
本案經檢察官黃怡菁到庭執行職務。
中    華    民    國    99    年     1    月    22    日
                        刑事庭  法  官  鍾雅蘭
以上正本證明與原本無異。
如不服本判決，應於判決送達後10日內向本院提出上訴狀（應附
繕本），其未敘述上訴理由者，應於上訴期間屆滿後20日內補提
理由書狀於本院，上訴於臺灣高等法院。
                                書記官  楊郁馨
中    華    民    國    99    年     1    月    22    日
附錄本案論罪科刑法條：
中華民國刑法第284 條
因過失傷害人者，處6 月以下有期徒刑、拘役或5 百元以下罰金
，致重傷者，處1 年以下有期徒刑、拘役或5 百元以下罰金。
從事業務之人，因業務上之過失傷害人者，處1 年以下有期徒刑
、拘役或1 千元以下罰金，致重傷者，處3 年以下有期徒刑、拘
役或2 千元以下罰金。
中華民國刑法第185 條之4
駕駛動力交通工具肇事，致人死傷而逃逸者，處6 月以上5 年以
下有期徒。

司法院資訊處製作；財團法人民間司法改革基金會備份。
